# 跨界交易的会计处理的疑问

提问人：zhs7403 时间：2016-02-09 08:16:54
陈老师，案例为 2014 年cpa综合考试的一道题目，我理解是否答案存在问题？
我的疑问主要是第一个问题：即第一个属于跨界交易，因此个别报表应该其他综合收益结转投资收益，但是答案不接转，为什么？
计项目组在审计A公司20×3年投资相关事项过程中注意到以下事项： 1 ．20×2年 3 月，A公司以现金1 000万元购入B上市公司 250 万股普通股股票，占B公司总股本的5%。A公司将该投资确认为可供出售金融资产，以公允价值计量。20×3年 9 月 1 日，A公司以向B公司的母公司（非关联公司）定向增发2 300万股A公司普通股作为对价，另外收购B公司50%的股权，从而获得了对B公司的控制权。
20×3年 9 月 1 日（购买日），A公司股票价格为每股 5 元，B公司股票价格为每股4.2元。A公司定向增发股票过程中发生审计费 100 万元、律师费 100 万元、佣金及手续费 500 万元。 20×3年 9 月 1 日，A公司在其个别财务报表中，将之前所持B公司5%股权（可供出售金融资产）于20×3年 9 月 1 日的公允价值1 050万元和追加收购B公司50%股权时所增发股票的公允价值11 500万元之和（即12 550万元）作为对B公司长期股权投资的初始投资成本，并将上述可供出售金融资产公允价值变动累计计入其他综合收益的 50 万元转入当期投资收益，同时，将定向增发股票过程中发生的各项费用共计 700 万元全部冲减了股票溢价发行收入。 问题：针对资料（三）第 1 项至第 4 项，假定不考虑其他条件，逐项判断A公司20×3年投资相关事项的会计处理存在哪些不当之处，简要说明理由，并提出恰当的处理意见（不考虑相关税费或递延所得税的影响）。（7.5分） 答： • （ 1 ）存在两个不当之处。 1 ）A公司将可供出售金融资产公允价值变动累计计入其他综合收益的 50 万元转入当期投资收益存在不当之处。 理由：通过多次交易，分步取得股权最终形成控股合并的，在其个别财务报表中，购买日之前持有的被购买方的股权涉及其他综合收益的，购买日对这部分其他综合收益不作处理，等到处置该项投资时将与其相关的其他综合收益（例如可供出售金融产公允价值变动计入资本公积的部分）转入当期投资收益。 处理意见：累计计入其他综合收益的可供出售金融资产公允价值变动 50 万元不作处理。 2 ）定向增发股票过程中发生的各项费用合计 700万元全部抵减股票的溢价发行收入存在不当之处。 理由：合并方为进行企业合并发生的审计费用、评估费用、法律咨询费用等，应于发生时费用化计入当期损益。为进行企业合并发行的权益性证券相关的手续费、佣金等应抵减权益性证券的溢价发行收入。 处理意见：定向增发股票过程中发生的审计费 100 元、律师费 100 万元计入管理费用，佣金及手续费 500 万元抵减股票的溢价发行收入。

回答人：chenyiwei
该答案不恰当。从可供出售金融资产到具有控制权的长期股权投资，无论是个别报表还是合并报表层面都认为是跨越会计处理界线的重大经济事项，这部分其他综合收益应重分类到当期损益。 《企业会计准则第 2 号——长期股权投资（ 2014 年修订）》第十四条第二款：投资方因追加投资等原因能够对非同一控制下的被投资单位实施控制的，在编制个别财务报表时，应当按照原持有的股权投资账面价值加上新增投资成本之和，作为改按成本法核算的初始投资成本。购买日之前持有的股权投资因采用权益法核算而确认的其他综合收益，应当在处置该项投资时采用与被投资单位直接处置相关资产或负债相同的基础进行会计处理。购买日之前持有的股权投资按照《企业会计准则第 22 号——金融工具确认和计量》的有关规定进行会计处理的，原计入其他综合收益的累计公允价值变动应当在改按成本法核算时转入当期损益。在编制合并财务报表时，应当按照《企业会计准则第 33 号——合并财务报表》的有关规定进行会计处理。
楼上网友提到的“能编教材时，该规定没有出来，所以用了老的。等到新规定出来了，命题的人没有考虑回避”是有可能的。因为在2014 年准则修订前， 2010 年的《企业会计准则解释第 4 号》第三条的规定是：“企业通过多次交易分步实现非同一控制下企业合并的，应当区分个别财务报表和合并财务报表进行相关会计处理：（一）在个别财务报表中，应当以购买日之前所持被购买方的股权投资的账面价值与购买日新增投资成本之和，作为该项投资的初始投资成本；购买日之前持有的被购买方的股权涉及其他综合收益的，应当在处置该项投资时将与其相关的其他综合收益（例如，可供出售金融资产公允价值变动计入资本公积的部分，下同）转入当期投资收益。......”